【裁判字號】    90,易,909
【裁判日期】    901207
【裁判案由】    違反電子遊戲場業管理條例
【裁判全文】
臺灣新竹地方法院刑事判決                            九十年度易字第九０九號
    公  訴  人  臺灣新竹地方法院檢察署檢察官
    被      告  甲○○
右列被告因違反電子遊戲場業管理條例案件，經檢察官聲請以簡易判決處刑（九十年
度偵字第五三五二號），本院認應適用通常程序審理，判決如左：
    主      文
甲○○違反未依電子遊戲場業管理條例規定辦理營利事業登記，不得經營電子遊戲場
業之規定，處拘役貳拾日，如易科罰金，以參佰元折算壹日。緩刑貳年。
電子遊戲機「水果盤」拾肆臺，沒收。
    事      實
一、甲○○明知未依電子遊戲場業管理條例規定辦理營利事業登記者，不得經營設置
    電子遊戲機供不特定人益智娛樂之營利事業，竟自民國九十年七月間之某日晚間
    起，未辦理電子遊戲場業之營利事業登記，分別在新竹縣竹北市○○路、新竹縣
    竹東鎮○○路或中正路及新竹市○○路一００八巷對面之「九天玄女廟」廣場夜
    市，擺設娛樂類電子遊戲機「水果盤」十四臺，其方式為以新臺幣一百元開機七
    千分起玩，累積至三千分可兌換玩具，供來往不特定人士玩樂，而經營電子遊戲
    場業。嗣於同年九月五日下午十時三十分許，在新竹市○○路一００八巷對面之
    「九天玄女廟」廣場夜市為警當場查獲。
二、案經新竹市警察局第三分局報請臺灣新竹地方法院檢察署檢察官聲請以簡易判決
    處刑，本院改依通常程序審理。
    理      由
一、訊據被告甲○○固坦認有於右揭時、地擺設上開電子遊戲機供不特定人娛樂使用
    ，且未依規定辦理登記一節，惟否認有何違反電子遊戲場業管理條例之犯行，辯
    稱：其係於夜市擺設電子遊戲機臺，並無店面且係流動性，當天營業完畢即收回
    機具，並無固定營業場所，固其非營利事業登記管理規則及所得稅法所規範之營
    利事業，既非「營利事業」，自無上開條例之適用云云。
二、經查：
  (1)、被告甲○○未為營利事業登記而在上開時、地擺放電子遊戲機供他人把玩之事
      實，業據被告坦承不諱，並有新竹市警察局第三分局臨檢紀錄表及照片一幀附
      卷可稽，而查獲之「水果盤」十四臺交由被告代為保管，有新竹市警察局第三
      分局保管條一紙在卷足憑。是被告未依照電子遊戲場業管理條例為營利事業登
      記而經營電子遊戲場業之犯行，應堪認定。
  (2)、按為管理電子遊戲場業，並維護社會安寧、善良風俗、公共安全及國民身心健
      康，特制定本條例；未依本條例規定辦理營利事業登記者，不得經營電子遊戲
      場業，電子遊戲場業管理條例第一條第一項、第十五條分別定有明文；據此，
      該條例係技術性法規，而第十五條之設，顯係在於健全電子遊戲場業之營業秩
      序，亦即為使行政機關便於管理經營電子遊戲之業者，故明定任何人未依該條
      例辦理營利事業登記者，不論其有無固定之營業場所、營業之規模大小、營業
      組織係獨資、合夥或公司型態，均不得經營電子遊戲場業至明，流動性攤位縱
      使依相關規定得免於申辦商業登記，但既未辦理營利事業登記，即不得經營電
      子遊戲場業，如將臨時性攤位得免辦理商業登記之規定，解釋為：臨時性攤位
      得免辦理營利事業登記，即得藉此方式經營電子遊戲場業，顯係悖離上開條例
      之立法意旨。再參諸同條例第十六條之規定：「非電子遊戲場業之其他營利事
      業，不得就其營業場所，供他人設置電子遊戲機營業。」，違反者依同條例第
      二十八條規定可處行政罰鍰，是「營利事業」就其營業場所設置電子遊戲機營
      業，既應處以行政罰鍰，則上開條例第十五條若亦解釋必須係「營利事業」未
      辦理電子遊戲場業營利事業登記者始得處罰，則有紊亂法律適用之嫌，益見該
      條例第十五條之規定應不限於「營利事業」未辦理電子遊戲場業營利事業登記
      者始得處罰甚明。
  (3)、復按電子遊戲場業管理條例第八條規定，電子遊戲場申請設立時，其營業場所
      應符合下列規定︰（一）營業場所位於實施都巿計畫地區者，應符合都巿計畫
      法及都巿土地使用分區管制之規定；於非都巿計畫地區者，應符合區域計畫法
      及非都巿土地使用管制之規定。（二）營業場所建築物之構造、設備，應符合
      建築法令之規定。（三）營業場所之消防安全設備，應符合消防法令之規定。
      又同法第九條第一項規定電子遊戲場業之營業場所，應距離國民中、小學、高
      中、職校、醫院五十公尺以上。是因電子遊戲場業其營業項目較易吸引年輕學
      子沈迷，且營業時產生之噪音、出入之份子等性質均非同於一般商業，故對於
      場所之設置特別加以規定，以免影響國人身心健全，故有上開條例第八條、第
      七條之規定產生。由此亦可知，電子遊戲場業管理條例之立法精神並不允許流
      動性質之電子遊戲場業之設立。如認為不需商業登記或營業登記之業者，即可
      隨意經營電子遊戲場業，則上開規定形同具文。而該條例因已明文規定電子遊
      戲場業業者必須擇定符合電子遊戲場業管理條例第八條、第九條規定之地點始
      准營業，則無流動攤販營業之問題，一律應為營利事業登記，故繼而在同條例
      第十一條電子遊戲場業於申請營利事業登記，應向直轄巿、縣（巿）主管機關
      申請核發營利事業登記證及營業級別證，並辦理營業級別、機具類別、營業場
      所管理人、營業場所之地址。流動攤販既無法擇定地點營業，已明顯無法符合
      電子遊戲場業關於地點設定之規定，其亦無法為營利事業登記，亦無機會向主
      管機關聲請核發營利事業登記證或其相關准許營業之證明，故不能經營電子遊
      戲場業。
  (4)、被告在未為營利事業登記之情形下，以流動攤販之型態經營電子遊戲場業，不
      但違反電子遊戲場業管理條例第十五條之規定，且其可罰性更比一般有固定營
      業場所之電子遊戲場業業者更高，因其流動性查緝不易，根本不可能查核其是
      否符合同條例第八條、第九條之規定，而以流動攤販非「營利事業」或其不需
      為商業登記，而認為其不需依照電子遊戲場業管理條例而為營利事業登記即可
      營業，實屬無稽。被告辯稱，其為流動攤販無需為營利事業登記云云，顯非可
      採。
  (5)、綜上，被告既未依照電子遊戲場業管理條例第十五條之規定為營利事業登記，
      而逕行經營電子遊戲場業，其犯行已臻明確，應依法論科。
三、核被告甲○○所為，係違反電子遊戲場業管理條例第十五條之未經辦理營利事業
    登記而擅自經營電子遊戲場業之規定，應依同條例第二十二條論處。被告自九十
    年七月間某日起至同年九月五日止，未辦理營利事業登記即於上址經營電子遊戲
    場業，核其犯罪性質，應為繼續犯，僅成立一電子遊戲場業管理條例第二十二條
    罪。公訴人起訴事實認係連續犯，容有誤會，附此敘明。爰審酌被告甲○○擺設
    之電子遊戲機臺數，為謀生計而在夜市擺攤小本經營，兼衡其犯後態度尚稱良好
    ，量處如主文所示之刑，並諭知易科罰金之折算標準；末查被告素行良好，前未
    曾犯罪受有期徒刑以上刑之宣告，有臺灣新竹地方法院檢察署刑案資料查註紀錄
    表及臺灣高等法院被告全國前案紀錄表各一份附卷可稽，其因一時失慮，未及辦
    理營利事業登記即先行經營電子遊戲場業，致罹刑典，且以設攤謀生實屬不易，
    經此刑之宣告後，應知所警惕而無再犯之虞，本院因認暫不執行其刑為當，爰併
    予宣告緩刑二年，以啟自新。
四、末按，電子遊戲場業管理條例第二十二條犯罪係以「未依該條例辦理營利事業登
    記」及「經營電子遊戲場業」為其構成要件，二者缺一不可，僅未依該條例辦理
    營利事業登記而無經營電子遊戲場業，或雖經營電子遊戲場業而已依該條例辦理
    營利事業登記者，均不構成上開犯罪，從而，被告將其所有之電子遊戲機「水果
    盤」十四臺擺設上址以經營電子遊戲為業，上開電子遊戲機係供被告犯罪所用之
    物，爰依刑法第三十八條第一項第二款規定宣告沒收之。
據上論斷，應依刑事訴訟法第四百五十二條、第二百九十九條第一項前段，電子遊戲
場業管理條例第二十二條，刑法第十一條前段、第四十一條第一項前段、第七十四條
第一款、第三十八條第一項第二款，罰金罰鍰提高標準條例第二條，判決如主文。
本案經檢察官吳金棟到庭執行職務。
中      華      民      國    九十      年     十二     月      七      日
                                      臺灣新竹地方法院刑事第一庭
                                          法  官  林  秋  宜
右正本證明與原本無異。
如不服本判決，應於判決送達後十日內向本院提出上訴狀（應附繕本），上訴於臺灣
高等法院。
                                          書記官  張  雲  娥
中      華      民      國    九十      年     十二     月      七      日
附錄本案論罪科刑法條
電子遊戲場業管理條例第十五條
未依本條例規定辦理營利事業登記者，不得經營電子遊戲場業。
電子遊戲場業管理條例第二十二條
違反第十五條規定者，處行為人一年以下有期徒刑、拘役或科或併科新臺幣五十萬元
以上二百五十萬元以下罰金。


司法院資訊處製作；財團法人民間司法改革基金會備份。
